最高法院刑事判決                              九十一年度台上字第二四三六號
    上訴人  台灣高等法院花蓮分院檢察署檢察官
    被  告  甲○○
右上訴人因被告違反野生動物保育法案件，不服台灣高等法院花蓮分院中華民國八十
九年二月八日第二審更審判決（八十八年度上更(一)字第一○四號，起訴案號：台灣花
蓮地方法院檢察署八十五年度偵字第一三三八號），提起上訴，本院判決如左：
    主  文
上訴駁回。
    理  由
按刑事訴訟法第三百七十七條規定，上訴於第三審法院，非以判決違背法令為理由，
不得為之。是提起第三審上訴，應以原判決違背法令為理由，係屬法定要件。如果上
訴理由狀並未依據卷內訴訟資料，具體指摘原判決不適用何種法則或如何適用不當，
或所指摘原判決違法情事，顯與法律規定得為第三審上訴理由之違法情形，不相適合
時，均應認其上訴為違背法律上之程式，予以駁回。本件檢察官上訴意旨略稱：第一
審共同被告金治勇於太魯閣國家公園警察隊調查時，已為被告甲○○不利之供述，按
案重初供，依金治勇於警詢時之供述，已可推論本件係被告所為，因(一)、金治勇與金
清福原均在基隆市從事板模工作，二人於民國八十五年四月五日始一同上山至神木山
區幫助被告工作，在被告之果、菜園噴灑農藥，因口渴或肚飢，打開被告工寮內之冰
櫃尋找飲食時，始發現櫃內之野生動物屠體，同年四月七日晚上，金治勇與被告等人
猶煮食半隻山羌，嗣金治勇欲將此野生動物屠體搬運下山，攜至基隆烹煮，被告尚警
告不得攜帶下山，因山下有警察取締。四月十日上午九時許，金治勇、金清福將查獲
之野生動物屠體打包，搬上流籠，利用流籠搬運並裝上金治勇之小客車，另將一包內
臟利用被告之不知情，偷偷藏放於被告之妻所有之小客車坐墊下，由被告岳父金金東
駕駛，至中橫公路一六七公尺處為警查獲。(二)、從上述金治勇之供述足證被告智慮過
人，有深思遠慮之見，查諸人中唯被告受過大學教育，知識最高，將其妻之車委由金
金東駕駛，車上不放屠體，其則坐於其中，而將載運屠體之車推由金治勇駕駛，以防
被查。(三)、山羌與長鬃山羊，均係敏銳而警覺性高之動物，捕捉不易，非有特殊獵法
，欲捕捉五隻山羌、二隻山羊，非數日之短時間所能得，故工寮須放置冰櫃冰存，而
被告為原住民，捕獵為其基本謀生技能，尤長期住於山上，其辯稱不會狩獵，原審竟
予採信，不能謂無違經驗法則。(四)、金治勇與被告有姻親關係，不可能誣攀，而野生
動物出入其果園，被宰屠體存放於被告工寮冰櫃，且在金治勇、金清福上山前即儲存
有野生動物屠體，該屠體何人所有，思過半矣，金治勇之供述與事實相符，原審未予
採信，違背論理及經驗法則云云。
惟查原判決以公訴意旨略稱：被告甲○○與已判決無罪確定之金金東、高天賜、金治
勇、金清福等人，自八十五年三月間起利用在花蓮縣秀林鄉○○○路神木附近山區種
植蔬菜及經營果園之機會，架設網具及鋼索套設陷阱，共同獵捕珍貴稀有保育類野生
動物山羌五隻及長鬃山羊二隻，嗣於八十五年四月十日十二時四十分許，在中橫公路
一六七公里處為警查獲，因認被告涉犯野生動物保育法第四十一條第一項第三款之罪
嫌，原審綜核全案卷證資料，以被告堅決否認有上開犯行，而公訴人指訴被告犯罪，
係以共同被告金治勇於警訊時之供述為唯一論據。但被告（包括共同及牽連被告）之
自白，不得作為有罪判決之唯一證據，仍應調查其他必要之證據，以察其是否與事實
相符，刑事訴訟法第一百五十六條第二項定有明文。立法目的在以補強證據擔保被告
自白之真實性，亦即以補強證據之存在，藉以限制合法自白在證據上之價值，防止偏
重自白，發生誤判之危險。本件金治勇於內政部警政署太魯閣國家公園警察隊第一次
調查時，固曾為不利於被告之供述，但自第二次調查迄至偵、審中，即均否認其上開
供述為真正，一再稱上開野生動物係其一人所獵捕，而其餘共同被告金金東、高天賜
、金清福等則自始均無一語道及被告有本件公訴人所指之犯行，此外復查無其他證據
足資證明被告確有犯罪之行為，自不能僅憑金治勇於警詢時之利於己，卻不利於被告
之自白，遽認被告之犯行，因認被告之犯罪尚屬不能證明，乃撤銷第一審關於論處被
告罪刑部分之判決，改判諭知被告無罪，已詳細說明其採證認事之理由，從形式上觀
察，並無違背法令之情形。上訴意旨對原判決之論斷，究係違背如何之經驗法則或論
理法則，並未依據卷內資料為具體之指摘。且我刑事訴訟法係採自由心證主義，證據
之證明力委由法院自由判斷，並無所謂之案重初供。上訴意旨徒執金治勇於第一次警
局調查時之利於己而不利於被告之供述，以理想臆測之詞推論被告犯罪，復以案重初
供，據指原判決未予採信為違背法令，係以自己之說詞，對原審採證認事之職權行使
，並已於判決內說明之事項，漫加指摘，為單純之事實上爭辯，依首開說明，自非適
法之第三審上訴理由，其上訴違背法律上之程式，應予駁回。
據上論結，應依刑事訴訟法第三百九十五條前段，判決如主文。
中      華      民      國    九十一    年      五      月      二      日
                              最高法院刑事第十二庭
                                  審判長法官  張  淳  淙
                                        法官  謝  俊  雄
                                        法官  蘇  振  堂
                                        法官  賴  忠  星
                                        法官  張  清  埤
      右正本證明與原本無異
                                              書  記  官
中      華      民      國    九十一    年      五      月      九      日
